【裁判字號】    97,易,1772
【裁判日期】    971107
【裁判案由】    傷害
【裁判全文】
臺灣彰化地方法院刑事判決              97年度易字第1772號
公  訴  人  臺灣彰化地方法院檢察署檢察官
被      告  乙○○
                    號
上列被告因家庭暴力之傷害案件，經檢察官提起公訴（97年度偵
字第7609號），本院判決如下：
    主  文
乙○○傷害人之身體，處罰金新臺幣貳萬元，如易服勞役，以新
台幣壹仟元折算壹日。
    事實及理由
一、犯罪事實：
    乙○○係甲○○之伯父，2人間具有家庭暴力防治法第3條第
    4款之家庭成員關係，乙○○之父母（即甲○○之祖父母）
    許德和、許張娟已高齡95、96歲，仍然健在，自民國（下同
    ）96年底起，乙○○與許秋結（即甲○○之父親）兩兄弟約
    定每房各輪流照顧父母二個月，乙○○因住在台北縣，故每
    輪到其照顧父母時，即返回彰化縣田中鎮○路里○○路○段
    68巷36號父母住處照顧父母。乙○○與許秋結兩房子孫為了
    照顧長輩的責任心生嫌隙，97年6月份輪到乙○○照顧父母
    ，97年6月1日上午甲○○前往探望祖父母，乙○○與甲○○
    竟為了照顧長輩的細節起口角爭執，乙○○一生氣便打包行
    李說要回去台北，甲○○見狀便拉住乙○○之行李，乙○○
    明知若將甲○○用力甩開，可能導致甲○○受傷，仍以不違
    背其本意之認知，把行李及甲○○用力甩開，導致甲○○跌
    倒受有右後腰處擦傷10公分之傷害。甲○○又起身拉住乙○
    ○，乙○○接續上開傷害之未必故意，與甲○○發生拉扯，
    導致甲○○受有右手上臂3處抓痕10公分×0.5公分及6公分
    ×0.5公分2處之傷害。
二、認定事實所憑之證據及理由：
  (一)按被告以外之人於審判外之言詞或書面陳述，除法律有規定
    者外，不得作為證據。被告以外之人於偵查中向檢察官所為
    之陳述，除顯有不可信之情況者外，得為證據。被告以外之
    人於審判外之陳述，雖不符前4條之規定，而經當事人於審
    判程序同意作為證據，法院審酌該言詞陳述或書面陳述作成
    時之情況，認為適當者，亦得為證據。當事人、代理人或辯
    護人於法院調查證據時，知有第159條第1項不得為證據之情
    形，而未於言詞辯論終結前聲明異議者，視為有前項之同意
    。刑事訴訟法第159條第1項、第159條之1第2項、第159條之
    5分別定有明文。證人（被害人）甲○○於告訴狀、偵訊中
    向檢察官之陳述，雖屬被告以外之人於審判外之書面、言詞
    陳述，然因被告均未於言詞辯論終結前聲明異議，本院復審
    酌該陳述係出於證人自由意識，並無非法取證之情況，依刑
    事訴訟法第159條之5之規定，認上開證人之陳述，得採為認
    定本件犯罪事實所憑之證據。
  (二)被告於本院審理中，坦承有起訴書之犯罪事實（見本院審理
    筆錄P.4），並坦承因為當時情緒太激動，將行李用力一甩
    才導致被害人跌倒等情。
  (三)證人（被害人）甲○○於告訴狀、及偵訊中向檢察官之陳述
    ，及驗傷診斷證明書記載內容，均與上述被告自白大致吻合
    。
  (四)綜上所述，本件事證明確，被告犯行洵堪認定。
三、論罪科刑：
  (一)查被告乙○○與告訴人甲○○為三親旁系姻親，具家庭暴力
    防治法第3條第4款規定之家庭成員關係。按家庭暴力防治法
    所稱家庭暴力，係指家庭成員間實施身體或精神上不法侵害
    之行為；所稱家庭暴力罪，係指家庭成員間故意實施家庭暴
    力行為而成立其他法律所規定之犯罪，家庭暴力防治法第2
    條第1款、第2款分別定有明文。核被告所為，係犯家庭暴力
    罪，應依刑法第277條第1項之傷害罪處斷。
  (二)爰審酌：被告並無任何前科，素行良好，被告與被害人本屬
    伯父姪女至親，雙方多年來為了家產及照顧長輩工作，彼此
    互有嫌隙，並未彼此包容諒解。此種家庭糾紛在臺灣社會本
    屬常見，越是在鄉村地區○○○道人長短的三姑六婆左右鄰
    里人士越多，一點點小誤會經過渲染之後，往往變成不可化
    解的深仇大恨。被告之父母（即甲○○之祖父母）已經高壽
    九十五、九十六歲，目前仍健在，這是被告與告訴人許氏家
    族的福報，晚輩奉養父母，盡人子孫的孝道，本應稟持歡喜
    感恩的心情，然為何要照顧得如此痛苦！兩房子孫僅為了照
    顧細節，在長輩面前互相指責不是，令長輩傷心難過，雙方
    更在法庭程序中互相牽扯多年來恩怨，絲毫不肯退讓，更加
    令本院不同情被告與告訴人雙方。另審酌被告係在情緒激動
    下失控，主觀惡意輕微，而告訴人所受傷害亦稱輕微，被告
    審理中已坦承過錯，而告訴人家屬在審理中提出要求被告登
    報道歉之和解條件，確屬強人所難等一切情狀，量處如主文
    所示之刑，並諭知易服勞役之折算標準。
四、適用法律：
  (一)刑事訴訟法第299條第1項前段。
  (二)刑法第277條第1項、第42條第3項，家庭暴力防治法第2條第
    2款，刑法施行法第1條之1第1項、第2項前段。
本案經檢察官王元郁到庭執行職務
中    華    民    國     97    年    11    月    7    日
                  刑事第四庭    法      官  葉明松
以上正本證明與原本無異。
如不服本判決，應於判決送達後10日內，向本院提出上訴書狀，
上訴書狀應「敘述具體上訴理由」，並按他造當事人之人數附繕
本。「切勿逕送上級法院」。
告訴人或被害人對於判決如有不服具備理由請求檢察官上訴者，
其上訴期間之計算係以檢察官收受判決正本之日期為準。
中    華    民    國     97    年    11    月    7    日
                                書  記  官  施秀青
附錄本案論罪科刑法條全文：
中華民國刑法第277條
（普通傷害罪）
傷害人之身體或健康者，處3年以下有期徒刑、拘役或1千元以下
罰金。
犯前項之罪因而致人於死者，處無期徒刑或7年以上有期徒刑；
致重傷者，處3年以上10年以下有期徒刑。
中華民國刑法施行法第1-1條
中華民國九十四年一月七日刑法修正施行後，刑法分則編所定罰
金之貨幣單位為新臺幣。
九十四年一月七日刑法修正時，刑法分則編未修正之條文定有罰
金者，自九十四年一月七日刑法修正施行後，就其所定數額提高
為三十倍。但七十二年六月二十六日至九十四年一月七日新增或
修正之條文，就其所定數額提高為三倍。


司法院資訊處製作；財團法人民間司法改革基金會備份。
